【裁判字號】    90,訴,2941
【裁判日期】    901102
【裁判案由】    損害賠償
【裁判全文】
臺灣臺中地方法院民事判決                     九十年訴字第二九四一號
    原      告  乙○○○
    被      告  甲○○
右當事人間請求損害賠償事件，本院判決如左：
    主    文
被告應給付原告新台幣伍拾肆萬玖仟壹佰肆拾貳元，及自民國九十年六月十二日起至
清償日止按年息百分之五計算之利息。
原告其餘之訴駁回。
訴訟費用由被告負擔十分之四；餘由原告負擔。
本判決原告勝訴部分，於原告以新台幣壹拾捌萬肆仟元為被告預供擔保後，得假執行
，如被告於假執行程序實施前，以新台幣伍拾肆萬玖仟壹佰肆拾貳元，為原告預供擔
保，得免為假執行。
原告其餘假執行之聲請駁回。
    事      實
甲、原告方面：
壹、聲明：
一、被告應給付原告新台幣（下同）壹佰參拾萬零肆佰捌拾陸元及自起訴狀繕本送達
    翌日（即九十年六月十二日）起至清償日止，按年息百分之五計算之利息。
二、願供擔保請准宣告假執行。
貳、陳述：
一、被告於民國（下同）八十九年五月二十九日上午七時五十七分，駕駛車號ＰＡ─
    六三九九號自用小客車，沿台中縣豐原市○○○路往圓環東路方向行駛，行至圓
    環東路與中山路口時，應注意車前狀況，並隨時採必要之安全措施，而依當時之
    天侯、視、路況等情形，又無不能注意之情事，竟疏於注意，駕駛上開自小客車
    直行內側快車道，未注意車前狀況，致碰撞正牽腳踏車沿中山路由南往北欲穿過
    圓環東路之原告，致原告受有頭部外傷，左側脛骨、腓骨粉碎性骨折等傷害。
二、原告歷此車禍事件，十二個月無法工作，減少勞動能力收入損失壹拾捌萬元，支
    出醫藥費壹拾柒萬零肆佰捌拾陸元、看護費參拾陸萬元、營養費玖萬元，為此依
    侵權行為損害賠償請求權之規定，請求被告賠償上開損害，併請求慰撫金伍拾萬
    元，合計共壹佰參拾萬零肆佰捌拾陸元。
參、證據：提出收據十一份、證明書一份為證。
乙、被告方面：
壹、聲明：請求駁回原告之訴及其假執行之聲請，如受不利益之判決願供擔保請准宣
    告免為假執行。
貳、陳述：原告要求太高，被告願賠償壹拾貳萬元，被告現擔任司機，月薪參萬伍仟
    元，國小畢業，只要原告提出收據，被告即願給付，本件車禍原告闖紅燈與有過
    失等語。
丙、本院依職權調閱本院八十九年度交易字第三五一號刑事卷宗（內含台灣台中地方
    法院檢察署八十九年偵字第一０三一號、第二０二一三號偵查卷宗）。
    理      由
一、本件原告主張：被告於八十九年五月二十九日上午七時五十七分，駕駛車號ＰＡ
    ─六三九九號自用小客車，沿台中縣豐原市○○○路往圓環東路方向行駛，行至
    圓環東路與中山路口時，應注意車前狀況，並隨時採必要之安全措施，而依當時
    之天侯、視、路況等情形，又無不能注意之情事，竟疏於注意，駕駛上開自小客
    車直行內側快車道，未注意車前狀況，致碰撞正牽腳踏車沿中山路由南往北欲穿
    過圓環東路之原告，致原告受有頭部外傷，左側脛骨、腓骨粉碎性骨折等傷害。
    原告因而減少勞動能力收入損失壹拾捌萬元，並支出醫藥費壹拾柒萬零肆佰捌拾
    陸元、看護費參拾陸萬元、營養費玖萬元，為此依侵權行為損害賠償請求權之規
    定，請求被告賠償上開損害，併請求精神慰撫金伍拾萬元，合計共壹佰參拾萬零
    肆佰捌拾陸元。被告則以：原告要求太高，被告願賠償壹拾貳萬元，被告現擔任
    司機，月薪參萬伍仟元，國小畢業，只要原告提出收據，被告即願給付，本件車
    禍原告闖紅燈與有過失等語置辯。
二、按原告主張被告於前述時、地，駕駛車號ＰＡ─六三九九號自用小客車，碰撞正
    牽腳踏車沿中山路由南往北欲穿過圓環東路之原告，致原告受有頭部外傷，左側
    脛骨、腓骨粉碎性骨折之傷害等情，為被告所不爭執，且有道路交通事故調查報
    告表一份，現場照片十一張及長庚紀念醫院、台北市立中興醫院診斷書二紙附卷
    （見上述台灣台中地方法院檢察署八十九年偵字第二０二一三號偵查卷宗第十二
    至十四頁）可稽，又原告主張被告上開過失傷害事實，復經本院以八十九年度交
    易字第三五一號判決判處罪刑確定，有該刑事判決一份在卷可參，原告上開主張
    之事實，堪信為真實。
三、按汽車駕駛人應注意車前狀況，並隨時採取必要之安全措施，道路交通安全規則
    第九十四條第三項定有明文。本件被告駕車當時，並無不能規注意之情事，竟疏
    未注意車前狀況，在人行道上撞及原告依上開規定，被告之駕駛行為應有過失。
    又該過失行為與原告所受身體上之傷害間，自有因果關係，堪以認定。故原告主
    張被告應負損害賠償之責任，於法有據。被告雖辯稱：本件肇事原告闖紅燈亦與
    有過失云云，惟被告就原告有闖紅燈之事實未能舉證證明，被告抗辯稱：原告就
    本件肇事亦應負過失責任，顯無可採。
四、汽車、機車或其他非依軌道行駛之動力車輛，在使用中加損害於他人者，駕駛人
    應賠償因此所生之損害；不法侵害他人身體、健康者，對於被害人因此喪失或減
    少勞動能力應負損害賠償責任；不法侵害他人之身體、健康、名譽、自由、信用
    、隱私、貞操，或不法侵害其他人格法益而情節重大者，被害人雖非財產上之損
    害，亦得請求賠償相當之金額，民法第一百九十一條之二、第一百九十三條第一
    項、第一百九十五條各定有明文。本件原告據此就被告之過失侵權行為而請求之
    各項損害賠償，茲分別審酌如下：
（一）醫療費部分：按當事人主張有利於已之事實，就其事實負有舉證之責任，民事
      訴訟法第二百七十七條前段訂有明文。原告主張支出醫療費用壹拾柒萬零肆佰
      捌拾陸元，惟查：依原告所提之行政院衛生署豐原醫院、長庚紀念醫院及台北
      市立中興醫院收據十一張，原告實際支出之醫藥費用合計共參萬玖仟壹佰肆拾
      貳元。是以原告於參萬玖仟壹佰肆拾貳元以內之醫療費用請求，固屬有據，惟
      其逾此部分之金額則未提出相關事證，以實其說，實無足採。
（二）看護費部分：按本件原告因肇事而受有頭部外傷，左側脛骨、腓骨粉碎性骨折
      之傷害。原告為十一年三月十三日生，於肇事發生時已逾七十八歲，原告主張
      其因左腿受有脛骨、腓骨粉碎性骨折，致其受傷初期無法行走，生活起居需人
      看護照顧，應符常情，且原告自八十九年六月至八十九年十一月計六個月期間
      ，僱請張古素美看護支出看護費用參拾陸萬元，有張古素美所出具之證明書一
      份在卷可參，是原告請求此部分看護費用，於法有據。
（三）營養費部分：原告主張其因本件車禍支出營養費玖萬元，惟原告就此部分費宿
      之支出未舉證證明，且就為何必須支出此部分費用，而此部分費用與本件肇事
      有何關連，均未說明，是原告此部分之主張於法無據，不應准許。
（四）勞動力減少部分：本件原告主張其依本件車禍減少勞動能力達十二個月無法工
      作，致其每月減少壹萬伍仟元，合計損失壹拾捌萬元云云，惟查：按勞工強制
      退休年齡為年滿六十歲，勞動基準法第五十四條第一項第一款定有明文。本件
      原告於肇事時已年逾七十八歲，遠超過上開強制退休之法定年齡，是原告主張
      其於肇事時，仍有從事勞動生產，每月有壹萬伍仟元之勞動所得，自應負舉證
      之責，惟原告就其於肇事前每月有勞動所得壹萬伍仟元之事實，未舉任何證明
      以資佐證，是原告主張其因本件車禍減損勞動所得壹拾捌萬元，即無可採，原
      告主被告應賠償其此部分勞動能力減少之損失，於法無據。
（五）精神慰撫金部分：本件原告身體受傷，其受有痛苦自屬難免，依上述長庚紀念
      醫院、台北市立中興醫院診斷書二紙所載原告因本件肇事受有頭部外傷，左側
      脛骨、腓骨粉碎性骨折之傷害，原告年事已高突遭此創傷，其精神所受傷害非
      小，本院審酌原告所受之傷勢及被告身為司機，月薪參萬伍仟元，國小畢業等
      社會身分、地位、經濟狀況，本院認原告請求慰撫金伍拾萬元顯屬過高，應以
      壹拾伍萬元為適當。
（六）綜上，被告應給付原告之損害賠償額為伍拾肆萬玖仟壹佰肆拾貳元，原告逾此
      部分之請求，於法無據。
五、從而，原告依侵權行為之法律關係，請求被告應給付原告伍拾肆萬玖仟壹佰肆拾
    貳元，及自起訴狀繕本送達翌日（即九十年六月十二日）起，至清償日止按年息
    百分之五計算之利息，為有理由，應予准許；原告逾此部分之請求，為無理由，
    應予駁回。
六、本件事證已臻明確，兩造其餘攻擊防禦方法，核與本件判決結果無影響，爰不逐
    一論述，併此敘明。
七、兩造陳明願供擔保，聲請宣告假執行及免為假執行之宣告，就原告勝訴部分，經
    核無不符，爰酌定相當之擔保金額均准許之；至原告敗訴部分，其假執行之聲請
    ，失所依附，不予准許，併此敘明。
八、據上論結：本件原告之訴，為一部有理由，一部無理由，並依民事訴訟法第七十
    九條但書、第三百九十條第二項、第三百九十二條，判決如主文。
中      華      民      國    九十      年      十  一    月    二      日
                                    台灣台中地方法院民事第四庭
                                        法      官  王  金  洲
右為正本，係照原本作成。
如對本判決上訴，須於判決送達後廿日內向本院提出上訴狀（須附繕本）。
中      華      民      國    九十      年      十  一    月    二      日
                                        法院書記官


司法院資訊處製作；財團法人民間司法改革基金會備份。
